【裁判字號】    92,自,493
【裁判日期】    921001
【裁判案由】    侵占
【裁判全文】
臺灣臺中地方法院刑事裁定                          九十二年度自字第四九三號
    自  訴  人  偉新小客車租賃有限公司
    代  表  人  江文德
    被      告  甲○○
右列被告因侵占案件，經自訴人提起自訴，本院裁定如左：
    主  文
自訴駁回。
    理  由
一、自訴意旨略以：被告甲○○於民國九十二年一月八日，向自訴人偉新小客車租賃
    有限公司租借車號ＨＨ—０三七七號自用小客車一輛，並簽訂租車契約書，約定
    租期三十一日，租金每日新台幣（下同）一千元，被告於返還租用車輛時應一併
    給付全部租金，詎被告於租車期限到期日即九十二年二月八日，並未依約給付租
    金及返還租用之車輛，經自訴人屢次催討，均藉詞拖延，迄今並因被告行蹤不明
    而無法與被告取得聯繫，因認被告涉犯刑法第三百三十五條第一項之侵占罪嫌云
    云。
二、按法院或受命法官於自訴案件第一次審判期日前訊問及調查結果，如認為案件有
    刑事訴訟法第二百五十二條至第二百五十四條之情形者，得以裁定駁回其自訴，
    同法第三百二十六條第三項定有明文。再按犯罪事實應依證據認定之，無證據不
    得認定犯罪事實，刑事訴訟法第一百五十四條第二項定有明文。而刑事訴訟法上
    所謂認定犯罪事實之證據，係指足以認定被告確有犯罪行為之積極證據而言，該
    項證據自須適合於被告犯罪事實之認定，始得採為斷罪資料，最高法院二十九年
    上字第三一０五號著有判例可資參照。又刑法第三百三十五條第一項之侵占罪，
    以意圖為自己或第三人不法之所有，而擅自處分自己持有他人之物，或變更持有
    之意思為不法所有之意思，為其構成要件。換言之，行為人主觀上須有變易持有
    為不法所有之意思，如僅客觀上將持有物延不交還，尚與該罪之構成要件不合（
    最高法院二十三年上字第一九一五號、四十一年台非字第五七號判例參照）。
三、本件自訴人認被告涉犯上開侵占罪嫌，無非係以租車契約、本票及被告之國民身
    分證、駕照影本為其主要論據。惟訊據被告甲○○堅詞否認有何侵占之犯行，辯
    稱：伊雖曾向自訴人租用上揭自用小客車，然於租期屆至時，因經濟發生困難而
    曾向自訴人要求展期給付租金，並繼續租用該自用小客車，且事後曾欲主動返還
    該租用車輛，惟自訴人堅持須繳清租金方得收受該租用之汽車，致伊迄今仍將該
    租用之車輛停放在臺中市○○路附近，並無不返還該車輛之意思，亦無侵占之犯
    意等語。
四、經查：
（一）被告於九十二年一月八日，向自訴人租借車號ＨＨ—０三七七號自用小客車一
      輛，並簽訂租車契約書，約定租期三十一日，租金每日一千元，且被告於返還
      租用車輛時應一併給付全部租金，詎被告於租車期限到期日，並未依約給付租
      金及返還租用之車輛之事實，業據自訴人指訴歷歷，並有租車契約、本票及被
      告之國民身分證、駕照影本附卷足稽，惟據此是否即可認定與被告有侵占之犯
      行，不無可疑。
（二）本件自訴人與被告訂立租車契之時，被告曾給付一千元之租金，嗣於九十二年
      二月二十七日、三月十日、四月十一日、五月七日被告復陸續匯款六千元、九
      千元、六千元及一萬元予自訴代表人江文德，以作為支付租金之用等情，業據
      自訴代表人於本院調查時陳稱在卷，並有郵政國內匯款執據四份附卷可稽，則
      被告計已給付自訴人租金三萬二千元，已超過原來租賃契約之日數，自訴人既
      在租賃期限屆滿後仍向被告收取租金，依民法第四百五十一條之規定，已足認
      本件租賃契約已視為不定期限繼續之契約無疑。是在自訴人依法向被告為終止
      租賃契約之意思表示前，被告縱未主動歸還該租用之車輛，亦難謂有為自己不
      法所有之意圖。
（三）況被告確實曾分期陸續匯款予自訴代表人，以供作支付租金之用，已如前述，
      則被告辯稱曾欲返還該租用之車輛，係因自訴人堅持被告須一次給付租金後方
      欲受領該租用之車輛一節，應非無據。參以被告於本院調查時亦供稱確欲主動
      歸還該租用之車輛，且告知自訴人該車輛之去向等語，又自訴人代表人亦陳稱
      被告之前曾向自訴人租用車輛，並已按期繳交租金且歸還車輛等語，則被告若
      真有侵占該租用車輛之犯意，又何須在事後猶陸續給付自訴人租金？且何須主
      動告知自訴人該租用車輛之去向？此益徵被告並無自訴人所指之侵占犯行甚明
      。
五、末查，民事債務當事人間，若有未依債務本旨履行給付之情形，在一般社會經驗
    而言，原因非一；其因不可歸責之事由無法給付，或因合法得對抗他造主張抗辯
    而拒絕給付，甚至債之關係成立後，始行惡意遲延給付，皆有可能，非必出於自
    始無意給付之侵占犯罪。又刑事被告依法不負自證無罪之義務，故在別無積極證
    據之情形下，自難以被告單純債務不履行之狀態，而推定被告自始即有不法所有
    之意圖。綜上所述，本件僅屬民事糾葛，自應循民事訴訟程序解決，揆諸首揭法
    條規定及最高法院判例意旨，難謂被告有何侵占犯行，自難僅憑自訴人片面之指
    訴而入罪。此外復查無其他積極確切證據，足認被告有何侵占之犯行，是被告應
    屬犯罪嫌疑不足，而有刑訴訟法第二百五十二條第十款之情形，爰依法裁定駁回
    自訴人之自訴。
據上論斷，應依刑事訴訟法第三百二十六條第三項、第二百五十二條第十款，裁定如
主文。
中      華      民      國    九十二    年      十      月      一      日
                                臺灣臺中地方法院刑事第四庭
                                       審判長 法  官  張  靜  琪
                                              法  官  羅  智  文
                                              法  官  王  世  華
右正本證明與原本無異。
如不服本裁定，應於裁定送達後五日內向本院提出抗告狀。
                                              書記官
中      華      民      國    九十二    年      十      月一      日


司法院資訊處製作；財團法人民間司法改革基金會備份。
